臺灣桃園地方法院刑事判決
110年度審金訴字第561號
公  訴  人  臺灣桃園地方檢察署檢察官
被      告  戴子霳


                    （現於法務部○○○○○○○○○○○執行中）
上列被告因詐欺等案件，經檢察官提起公訴（110年度偵字第157
7號、第8101號、第8857號），被告於本院準備程序進行中，就
被訴事實為有罪之陳述，經本院告知簡式審判程序意旨，並聽取
當事人之意見後，本院合議庭裁定由受命法官獨任依簡式審判程
序審理，判決如下：
    主  文
丙○○犯三人以上共同詐欺取財罪，共叁罪，各處有期徒刑壹年。
應執行有期徒刑壹年伍月。
未扣案之犯罪所得新臺幣玖仟貳佰柒拾元沒收。
    事實及理由
一、犯罪事實：
　　丙○○因缺錢花用，自民國109年10月底加入真實姓名年籍均
    不詳、於通訊軟體微信暱稱為「九五至尊」、「喜洋洋」（
    即「加菲貓」）、「吉澤明步」之成年人（無證據證明其中
    有未滿未滿18歲之人，下稱「九五至尊」、「喜洋洋」、「
    吉澤明步」）所屬，以實施詐術為手段，具有持續性、牟利
    性之有結構性犯罪組織（下稱「本案詐欺集團」，丙○○所犯
    參與犯罪組織犯行，經臺灣雲林地方法院以109年度訴字第9
    21號判決判處有期徒刑1年4月，本案非屬「最先繫屬於法院
    」之案件）。渠等分工模式為「本案詐欺集團」擔任「機房
    」工作之成員，負責撥打電話施以詐術，使遭詐騙之人陷於
    錯誤，依指示或將所申辦之金融機構存款帳戶存摺、提款卡
    、載有提款密碼之紙條、現金款項等財物裝在信封、袋子內
    （下稱「裝有財物之包裹」）並放置在指定地點；丙○○則或
    擔任「車手」之工作即負責持遭詐騙之人交付之提款卡提領
    該金融機構存款帳戶內之款項、或擔任「撿包」之工作即負
    責依指示拿取上開「裝有財物之包裹」，再將領得之贓款或
    「裝有財物之包裹」轉交予收水之「喜洋洋」，而將贓款轉
    交「本案詐欺集團」所屬上游成員朋分，以掩飾、隱匿其等
    詐欺犯罪所得之本質及去向，製造金流斷點，丙○○藉此獲得
    提領或拿取之贓款金額1％之報酬。謀議既定，丙○○分別為下
    列之犯行：
　㈠丙○○、「九五至尊」、「喜洋洋」、「吉澤明步」及真實姓
    名年籍均不詳之「本案詐欺集團」所屬成員（無證據證明其
    中有未滿18歲之人）間，共同意圖為自己不法之所有，基於
    3人以上詐欺取財、以不正方法由自動付款設備取得他人之
    物及掩飾、隱匿特定詐欺犯罪所得本質、去向之洗錢等犯意
    聯絡，於109年11月1日上午10時許，由「本案詐欺集團」所
    屬「機房」成員先偽以中華電信股份有限公司客服人員身分
    ，撥打電話向甲○○誆稱其申請之電話有使用國際通話，可能
    遭到盜用，並告知甲○○撥打其所提供之電話號碼報警等語，
    甲○○旋依指示撥打該電話號碼報案，「本案詐欺集團」機房
    成員再偽以「張檢察官」身分（無證據證明丙○○知悉「本案
    詐欺集團」機房人員冒用公務員名義而詐欺取財，詳後述）
    ，於電話中向甲○○訛稱需交付其所申辦之金融機構存款帳戶
    存摺、提款卡及載有密碼之紙條以配合辦案等語，致甲○○陷
    於錯誤，依指示於同日某時，將其所申辦中華郵政股份有限
    公司（下稱郵局）帳號00000000000000號帳戶（下稱「甲○○
    郵局帳戶」）、合作金庫商業銀行股份有限公司（下稱合作
    金庫）大溪分行帳號0000000000000號帳戶（下稱「甲○○合
    庫帳戶」）之存摺、提款卡及載有密碼之紙條一併放入信封
    （下稱「甲○○交付之信封」）內，再將該信封置放於桃園市
    大溪區仁和九街與該街22巷路口之電線桿附近之盆栽後方，
    「本案詐欺集團」撿包成員復依指示，至上開地點，拿取「
    甲○○交付之信封」。俟丙○○依指示於如附表一編號⒈「取得
    提款卡之時間、地點」欄所示之時間、地點，向「喜洋洋」
    取得「甲○○郵局帳戶」、「甲○○合庫帳戶」之提款卡，並經
    告知各該提款密碼後，旋接續於如附表一編號⒈「提款時間
    、提款地點」欄所示之時間、地點，將如附表一編號⒈「金
    融機構帳戶」欄所示「甲○○郵局帳戶」、「甲○○合庫帳戶」
    提款卡，插入如附表一編號⒈「設置自動櫃員機之金融機構
    」欄所示金融機構設置之自動櫃員機，並鍵入各該帳號之提
    款卡密碼，使各自動櫃員機辨識系統依預設程式，均誤判丙○○係有正當權源之持卡人而進行現金提款共8次，丙○○以此
    不正方法，取得如附表一編號⒈「盜領金額」欄所示之現金
    ，合計取得現金共新臺幣（下同）32萬9,000元後，繼於如
    附表一編號⒈「交付時間、地點」欄所示之時間、地點，將
    如附表一編號⒈「交付之款項」欄所示之贓款32萬9,000元及
    「甲○○郵局帳戶」、「甲○○合庫帳戶」提款卡一併交付予「
    喜洋洋」，再由「喜洋洋」將贓款轉交予「本案詐欺集團」
    所屬上游成員朋分，以掩飾、隱匿上開詐欺取財犯罪所得之
    本質及去向，丙○○因此獲得取款金額之1％即3,290元之報酬
    。嗣甲○○察覺有異報警處理，經警調閱監視器錄影畫面後，
    循線查悉上情。
　㈡丙○○、「九五至尊」、「喜洋洋」、「吉澤明步」及真實姓
    名年籍均不詳之「本案詐欺集團」所屬成員（無證據證明其
    中有未滿18歲之人）間，共同意圖為自己不法之所有，基於
    3人以上詐欺取財、以不正方法由自動付款設備取得他人之
    物及掩飾、隱匿特定詐欺犯罪所得本質、去向之洗錢等犯意
    聯絡，於109年10月29日某時，由「本案詐欺集團」所屬「
    機房」成員先撥打電話向戊○○○誆稱其積欠國際電話費等語
    ，並佯將電話轉接至警察局，另一「機房」成員再偽以刑事
    局隊長身分（無證據證明丙○○知悉「本案詐欺集團」機房人
    員冒用公務員名義而詐欺取財，詳後述）告以行動電話門號
    0000000000號，要求戊○○○每天打電話回報3次，且不可告訴
    他人，否則周圍人會受到傷害等語，於同年11月3日上午10
    時32分許「本案詐欺集團」機房成員續偽以檢察官身分，撥
    打電話向戊○○○訛稱需按壓指紋並交付現金款項及提供其所
    申辦之金融機構存款帳戶存摺、提款卡及載有密碼之紙條以
    確認其是否涉犯洗錢罪等語，致戊○○○陷於錯誤，依指示於
    同日中午12時許，將其所申辦之南化郵局帳號000000000000
    00號帳戶（下稱「戊○○○郵局帳戶」）之存摺、提款卡、載
    有密碼之紙條、現金37萬元及指紋卡一併放入牛皮紙袋（下
    稱「戊○○○交付之牛皮紙袋」）內，再將該牛皮紙袋置放於
    臺南市○○區○○里000○0號「南化葫蘆山開基驪山老母宮」慈
    母雕像後方，「本案詐欺集團」撿包成員復依指示，至上開
    地點，拿取「戊○○○交付之牛皮紙袋」。俟丙○○依指示於如
    附表一編號⒉、⒊「取得提款卡之時間、地點」欄所示之時間
    、地點，向「喜洋洋」取得「戊○○○郵局帳戶」提款卡，並
    經告知提款密碼後，旋接續於如附表一編號⒉、⒊「提款時間
    、提款地點」欄所示之時間、地點，將如附表二編號⒉、⒊「
    金融機構帳戶」欄所示「戊○○○郵局帳戶」提款卡，插入如
    附表一編號⒉、⒊「設置自動櫃員機之金融機構」欄所示金融
    機構設置之自動櫃員機，並鍵入該帳號之提款卡密碼，使各
    自動櫃員機辨識系統依預設程式，均誤判丙○○係有正當權源
    之持卡人而進行現金提款共6次，丙○○以此不正方法，取得
    如附表一編號⒉、⒊「盜領金額」欄所示之現金後，繼於如附
    表一編號⒉、⒊「交付時間、地點」欄所示之時間、地點，將
    如附表一編號⒉、⒊「交付之款項」欄所示之贓款及「戊○○○
    郵局帳戶」提款卡一併交付予「喜洋洋」，再由「喜洋洋」
    將領得之贓款共計29萬8,000元轉交予「本案詐欺集團」所
    屬上游成員朋分，以掩飾、隱匿上開詐欺取財犯罪所得之本
    質及去向，丙○○因此獲得取款金額之1％即2,980元之報酬。
    嗣戊○○○察覺有異報警處理，經警調閱監視器錄影畫面後，
    循線查悉上情。
　㈢丙○○、「九五至尊」、「喜洋洋」、「吉澤明步」及真實姓
    名年籍均不詳之「本案詐欺集團」所屬成員（無證據證明其
    中有未滿18歲之人）間，共同意圖為自己不法之所有，基於
    3人以上詐欺取財及掩飾、隱匿特定詐欺犯罪所得本質、去
    向之洗錢等犯意聯絡，於109年11月4日下午1時許，由「本
    案詐欺集團」所屬「機房」成員先撥打電話向丁○○誆稱其積
    欠行動電話費用未繳等語，並於丁○○表示未申辦該門號後，
    續向丁○○訛稱需報案才能取消該筆費用，且佯將電話轉接至
    高雄市政府警察局鼓山分局等語，另一「機房」成員再偽以
    「陳文正」偵查隊小隊長身分（無證據證明丙○○知悉「本案
    詐欺集團」機房人員冒用公務員名義而詐欺取財，詳後述）
    ，於電話中向丁○○誆稱其帳戶涉及毒品洗錢案等語，並佯將
    電話轉接至臺灣高雄地方檢察署等語，另一「機房」成員再
    偽以「張清雲」檢察官身分，於電話中向丁○○詐稱：其需交
    付現金30萬元及所申辦之金融機構帳戶接受調查等語，致丁○○陷於錯誤，依指示於109年11月4日下午3時40分許，將其
    所申辦之台新國際商業銀行股份有限公司（下稱台新銀行）
    帳號00000000000000號帳戶（下稱「丁○○台新帳戶」）之提
    款卡及現金30萬元一併放入袋子內（下稱「丁○○交付之袋子
    」），再將該袋子置放其桃園市平鎮區住處（地址詳卷）前
    之三角錐下。與此同時，丙○○依「喜洋洋」之指示於同日下
    午4時13分許，至上開羅明凱住處前拿取「丁○○交付之袋子
    」後，復於當日下午某時，在臺灣地區某不詳處所，將上開
    裝有贓款30萬元及「丁○○台新帳戶」提款卡之袋子交付予「
    喜洋洋」，再由「喜洋洋」將贓款轉交予「本案詐欺集團」
    所屬上游成員朋分，以掩飾、隱匿上開詐欺取財犯罪所得之
    本質及去向，丙○○因此獲得取款金額之1％即3,000元之報酬
    。嗣丁○○察覺有異報警處理，經警調閱監視器錄影畫面後，
    循線查悉上情。
二、證據名稱：
　㈠被告丙○○分別於警詢、檢察官訊問、本院準備程序及審理中
    之自白。
　㈡證人即告訴人甲○○、戊○○○、丁○○分別於警詢中之陳述。
　㈢如附表二「書證」欄所示之文書證據。
三、論罪科刑：
  ㈠按共同實施犯罪行為之人，在合同意思範圍以內，各自分擔
    犯罪行為之一部，相互利用他人之行為，以達其犯罪之目的
    者，即應對於全部所發生之結果，共同負責（最高法院92年
    度台上字第5407號刑事判決意旨參照）。且共同正犯之意思
    聯絡，原不以數人間直接發生者為限，即有間接之聯絡者，
    亦包括在內。如甲分別邀約乙、丙犯罪，雖乙、丙間彼此並
    無直接之聯絡，亦無礙於其為共同正犯之成立（最高法院77
    年台上字第2135號判決意旨參照）。被告參與「本案詐欺集
    團」，既明知係為整體詐欺集團成員或擔任提領詐騙贓款之
    「車手」工作、或擔任拿取詐騙贓款之「撿包」工作，是被
    告所分擔之工作，雖非為詐欺取財之全部行為，且與其他所
    有成員間亦未必有直接之犯意聯絡，然其所參與之部分行為
    ，為詐騙集團取得告訴人3人財物全部犯罪計畫之一部，而
    共同達成不法所有之犯罪目的，在未逾越合同意思之範圍，
    自應就所參與之詐欺取財犯行，均論以共同正犯。
　㈡次按現今詐欺集團分工細膩，其中電信或網路詐騙之犯罪型
    態，自架設遠端遙控電話或網路電話、撥打電話向被害人實
    施詐術、拿取或提領被害人遭詐騙之款項及將詐欺贓款交付
    予負責收款之人等各階段，係需由多人縝密分工方能完成，
    顯為3人以上方能運行之犯罪模式。查被告於本院準備程序
    中供稱：「……我確實有加入起訴書所載「九五至尊」、「喜
    洋洋」、「加菲貓」、「吉澤明步」等人所組成之詐騙集團
    。」等語明確（見本院卷第65頁）；且被告於檢察官訊問中
    供稱：「……後改稱：「加菲貓」就是「喜洋洋」，他暱稱一
    開始是「加菲貓」，後來改成「喜洋洋」。」等語詳實（見
    110年度偵字第8101號卷第83頁），可見被告已知悉至少有
    「九五至尊」、「喜洋洋」（即加菲貓）、「吉澤明步」等
    人共同參與上開詐欺取財犯行，再依被告參與「車手」及「
    撿包」之分工，亦可預見「本案詐欺集團」尚有機房人員對
    告訴人等施以詐術，是以上開犯罪事實中均有「九五至尊」
    、「喜洋洋」、「吉澤明步」及「本案詐欺集團」機房成員
    共同參與詐欺取財犯行，連同被告自己計入行為人人數，可
    認共同正犯人數均達3人以上，依前開說明，被告所為均自
    該當三人以上共同犯詐欺取財罪之共同正犯。
　㈢復按刑法第339條之2第1項之以不正方法由自動付款設備取得
    他人之物罪，其所謂「不正方法」，係泛指一切不正當之方
    法而言，並不以施用詐術為限，例如以強暴、脅迫、詐欺、
    竊盜或侵占等方式取得他人之金融卡及密碼，再冒充本人由
    自動付款設備取得他人之物，或以偽造他人之金融卡由自動
    付款設備取得他人之物等，均屬之（最高法院94年度台上字
    第4023號判決要旨參照）。查被告加入「本案詐欺集團」後
    ，參與本件詐欺取財犯行，渠等分工，業如前述，被告接續
    於如附表一「提款時間、提款地點」欄所示時間、地點，持
    「本案詐欺集團」機房成員以欺瞞之不正方法所詐得如附表
    一「金融機構帳戶」欄所示之「甲○○郵局帳戶」、「甲○○合
    庫帳戶」、「戊○○○郵局帳戶」之提款卡，輸入向告訴人甲○○、戊○○○騙得之密碼後，由如附表一「設置自動櫃員機之金
    融機構」欄 所示之自動櫃員機取得各提款卡所屬帳戶內之
    現金款項，上開所為均已該當刑法第339條之2第1項之以不
    正方法由自動付款設備取得他人之物罪之構成要件。
　㈣又按洗錢防制法所稱洗錢，指下列行為：一、意圖掩飾或隱
    匿特定犯罪所得來源，或使他人逃避刑事追訴，而移轉或變
    更特定犯罪所得。二、掩飾或隱匿特定犯罪所得之本質、來
    源、去向、所在、所有權、處分權或其他權益者。三、收受
    、持有或使用他人之特定犯罪所得，洗錢防制法第2 條定有
    明文。復按現行洗錢防制法第14條第1 項之一般洗錢罪，祇
    須有同法第2 條各款所示行為之一，而以同法第3 條規定之
    特定犯罪作為聯結即為已足；倘行為人意圖掩飾或隱匿特定
    犯罪所得來源，而將特定犯罪所得直接消費處分，甚或交予
    其他共同正犯，或由共同正犯以虛假交易外觀掩飾不法金流
    移動，即難認單純犯罪後處分贓物之行為，應仍構成新法第
    2條第1或2款之洗錢行為（最高法院109年度台上字第57號、
    第436 號判決參照）。查被告加入「本案詐欺集團」後，參
    與本次詐欺取財犯行，負責提領贓款之「車手」、拿取贓款
    之「撿包」等工作，並將取得之贓款交給「喜洋洋」，再由
    其轉交給「本案詐欺集團」上游成員朋分，被告提領、交付
    贓款之目的顯在藉此製造金流斷點，使偵查機關難以追查帳
    戶金流，以達掩飾、隱匿詐欺犯罪所得之本質及去向，揆之
    前開判決要旨，被告所為均已該當洗錢防制法第14條第1 項
    之一般洗錢罪之構成要件。
　㈤核被告所為，分別係犯：
　⒈就犯罪事實欄㈠、㈡所為，均係犯刑法第339條之4第1項第2 款
    之三人以上共同詐欺取財罪、同法第339條之2第1項之以不
    正方法由自動付款設備取得他人之物罪及洗錢防制法第14條
    第1 項之一般洗錢罪。公訴意旨雖均漏未論及被告就上揭犯
    罪事實同時各犯以不正方法由自動付款設備取得他人之物罪
    ，惟此部分犯行與被告被訴三人以上共同犯詐欺取財罪及一
    般洗錢罪之犯行有想像競合犯之裁判上一罪關係（詳下述）
    ，自為起訴效力所及，且業經本院於準備程序中當庭諭知被
    告（見本院卷第64頁），足使被告有實質答辯之機會，已無
    礙被告防禦權之行使，本院自得併予審理認定，附此敘明。
　⒉就犯罪事實欄㈢所為，係犯刑法第339條之4第1項第2 款之三
    人以上共同詐欺取財罪及洗錢防制法第14條第1 項之一般洗
    錢罪。　
　㈥共同正犯：
  ⒈犯罪事實欄㈠、㈡中，被告與共同正犯「九五至尊」、「喜洋
    洋」、「吉澤明步」及「本案詐欺集團」所屬「機房」成員
    係在合同意思範圍內，各自分擔犯罪行為之一部，並相互利
    用他人之行為，以達共同詐欺取財、以不正方法由自動付款
    設備取得他人之物及洗錢之犯罪目的，業如前述，被告自應
    就其所參與之犯行，對於全部所發生之結果共同負責。故被
    告與共同正犯「九五至尊」、「喜洋洋」、「吉澤明步」及
    「本案詐欺集團」所屬「機房」成員，就三人以上共同詐欺
    取財、以不正方法由自動付款設備取得他人之物及洗錢之犯
    行，均具有犯意聯絡及行為分擔，應均論以共同正犯。
　⒉犯罪事實欄㈢中，被告與共同正犯「九五至尊」、「喜洋洋」
    、「吉澤明步」及「本案詐欺集團」所屬「機房」成員係在
    合同意思範圍內，各自分擔犯罪行為之一部，並相互利用他
    人之行為，以達共同詐欺取財及洗錢之犯罪目的，業如前述
    ，被告自應就其所參與之犯行，對於全部所發生之結果共同
    負責。故被告與共同正犯「九五至尊」、「喜洋洋」、「吉
    澤明步」及「本案詐欺集團」所屬「機房」成員，就三人以
    上共同詐欺取財及洗錢之犯行，具有犯意聯絡及行為分擔，
    應論以共同正犯。
　㈦被告於如附表一「提款時間、提款地點」欄所示時間、地點
    ，多次分批提領如附表一「被害人」欄所示告訴人甲○○、戊○○○所申辦如附表一「金融機構帳戶」欄所示帳戶內之款項
    ，各行為之獨立性均極為薄弱，難以強行分開，依一般社會
    健全觀念，應就被告對同一告訴人所申辦帳戶之多次領款行
    為，視為數個舉動之接續施行，合為包括之一行為予以評價
    ，屬接續犯，祇各論以不正方法由自動付款設備取得他人之
    物罪1罪及一般洗錢罪1罪。
  ㈧想像競合犯：
　⒈犯罪事實欄㈠、㈡中，被告分別詐騙告訴人甲○○、戊○○○等2人
    之犯行，各係以一行為同時觸犯三人以上共同詐欺取財罪、
    以不正方法由自動付款設備取得他人之物罪及一般洗錢罪等
    3罪名，為想像競合犯，應均依刑法第55條規定，各從一重
    之三人以上共同詐欺取財罪處斷。
　⒉犯罪事實欄㈢中，被告詐騙告訴人丁○○之犯行，係以一行為同
    時觸犯三人以上共同詐欺取財罪及一般洗錢罪等2罪名，為
    想像競合犯，應依刑法第55條規定，從一重之三人以上共同
    詐欺取財罪處斷。　
　㈨被告對告訴人甲○○、戊○○○、丁○○等3人為上開三人以上共同
    犯詐欺取財犯行，因告訴人均不相同，各次行為歷程互異，
    客觀上亦明顯可分，依一般社會健全觀念，在刑法評價上，
    各具獨立性，自應分論併罰。
　㈩又按想像競合犯之處斷刑，本質上係「刑之合併」。其所謂
    從一重處斷，乃將想像競合犯組成之評價上數罪，合併為科
    刑一罪，其所對應之刑罰，亦合併其評價上數罪之數法定刑
    ，而為一個處斷刑。易言之，想像競合犯侵害數法益者皆成
    立犯罪，論罪時必須輕、重罪併舉論述，同時宣告所犯各罪
    名，包括各罪有無加重、減免其刑之情形，亦應說明論列，
    量刑時併衡酌輕罪部分量刑事由，評價始為充足，然後依刑
    法第55條前段規定「從一重處斷」，非謂對於其餘各罪可置
    而不論。因此，法院決定處斷刑時，雖以其中最重罪名之法
    定刑，做為裁量之準據，惟於裁量其輕重時，仍應將輕罪合
    併評價在內（最高法院108年度台上字第4405、4408號判決
    意旨可參）。再按犯洗錢防制法第14條之一般洗錢罪、同條
    例第15條之特殊洗錢罪，在偵查或審判中自白者，減輕其刑
    ，洗錢防制法第16條第2項定有明文。查被告於偵查及審判
    中，均坦承於犯罪事實欄㈠、㈡中，擔任「車手」工作，並依
    其等分工，以犯罪事實欄㈠、㈡所述之方式，分別提領「甲○○
    郵局帳戶」「甲○○合庫帳戶」、「戊○○○郵局帳戶」內之款
    項；於犯罪事實欄㈢中，坦承擔任「撿包」工作，並依其等
    分工，拿取「丁○○交付之袋子」（內含告訴人丁○○交付之現
    金30萬元），繼而犯罪事實欄㈠、㈡、㈢所示領得之贓款交付
    予「喜洋洋」，進而掩飾詐欺犯罪所得本質、去向之洗錢事
    實，堪認被告於偵查與審判中，對於洗錢之犯行業已自白，
    合於上開減刑之規定，然經合併評價後，本案既均依想像競
    合犯從一重各依刑法之三人以上共同詐欺取財罪處斷，依前
    揭意旨，自均無從再適用上開規定減刑，惟本院於後述量刑
    時仍當一併衡酌該部分減輕其刑事由，附此敘明。
　爰審酌被告不思以正常途徑獲取財物，僅因貪圖不法利益，
    即加入詐欺集團，動機不良，手段可議，價值觀念偏差，且
    隱匿詐欺犯罪所得本質、去向，所為嚴重損害財產交易安全
    及社會經濟秩序，對告訴人等3人之財產及社會秩序產生重
    大侵害，兼衡被告在詐欺集團之角色分工、參與之時間，暨
    衡酌被告犯後坦承全部犯行，且就洗錢犯行於偵查、審判中
    均自白，已符合相關自白減刑規定，然均未賠償告訴人等3
    人之損失，得到告訴人等3人之原諒，復斟酌被告之生活及
    經濟狀況、素行、年紀及智識程度等一切情狀，分別量處如
    主文所示之刑，並定如主文所示之應執行之刑，以示懲儆。
四、沒收：
　㈠犯罪工具：
　　查「甲○○郵局帳戶」「甲○○合庫帳戶」、「戊○○○郵局帳戶
    」之提款卡3張並未扣案，現是否尚存而未滅失，未據檢察
    官釋明，又上開提款卡3張因告訴人甲○○、戊○○○等2人報案
    均遭警示凍結，是以該提款卡3張現已無法使用並失其財產
    上價值，沒收或追徵與否，對於被告不法行為之非難，抑或
    刑罰之預防或矯治目的助益甚微，欠缺刑法上之重要性，且
    若另外開啟執行程序顯不符經濟效益，為免執行困難及耗費
    資源，爰均依刑法第38條之2第2項規定不宣告沒收或追徵。
    　　　
　㈡犯罪所得：
　⒈按犯罪所得之沒收、追繳或追徵，在於剝奪犯罪行為之實際
    犯罪所得，使其不能坐享犯罪之成果，其重點置於所受利得
    之剝奪，故無利得者自不生剝奪財產權之問題。又按共同正
    犯犯罪所得之沒收、追繳或追徵，本院向採之共犯連帶說，
    業於104 年度第13次刑事庭會議決議不再援用、供參考，並
    改採沒收或追徵應就各人所分得者為之之見解。又所謂各人
    「所分得」，係指各人「對犯罪所得有事實上之處分權限」
    ，法院應視具體個案之實際情形而為認定：倘若共同正犯各
    成員內部間，對於不法利得分配明確時，固應依各人實際分
    配所得沒收；然若共同正犯成員對不法所得並無處分權限，
    其他成員亦無事實上之共同處分權限者，自不予諭知沒收；
    至共同正犯各成員對於不法利得享有共同處分權限時，則應
    負共同沒收之責。至於上揭共同正犯各成員有無犯罪所得、
    所得數額，係關於沒收、追繳或追徵標的犯罪所得範圍之認
    定，因非屬犯罪事實有無之認定，並不適用「嚴格證明法則
    」，無須證明至毫無合理懷疑之確信程度，應由事實審法院
    綜合卷證資料，依自由證明程序釋明其合理之依據以認定之
    （最高法院104 年度台上字第3937號判決意旨參照）。
　⒉次按洗錢防制法第18條第1 項固規定：「犯第14條之罪，其
    所移轉、變更、掩飾、隱匿、收受、取得、持有、使用之財
    物或財產上利益，沒收之；犯第15條之罪，其所收受、持有
    、使用之財物或財產上利益，亦同。」，為刑法沒收規定之
    特別規定，自應優先於刑法相關規定予以適用，亦即就洗錢
    行為標的之財物或財產上利益，均應依洗錢防制法第18條規
    定沒收之。惟上開條文雖採義務沒收主義，卻未特別規定「
    不問屬於犯罪行為人與否，沒收之」，致該洗錢行為之標的
    是否限於行為人所有者始得宣告沒收，有所疑義，於此情形
    自應回歸適用原則性之規範，即參諸刑法第38條之1 第1 項
    前段規定，仍以屬於行為人所有者為限，始應予沒收。
  ⒊查被告於本院準備程序中供稱拿到的報酬是提領、拿取之贓
    款金額的1％等語明確（見本院卷第65頁），本院又查無證據
    足資證明被告就犯罪事實欄㈠、㈡所領得如附表一「盜領金額
    」欄所示之贓款及犯罪事實欄㈢所拿取之現金30萬元另有事
    實上之處分權，揆諸前開說明，可認被告因本案犯罪而取得
    之未扣案犯罪所得為9,270元（計算式：【32萬9,000元+29
    萬8,000元+30萬元】×1％＝9,270元），且並未發還給告訴人
    甲○○、戊○○○及丁○○等3人，自應依刑法第38條之1第1項前段
    規定諭知沒收。　
　⒋末查「丁○○台新帳戶」之提款卡1張並未扣案，現是否尚存而
    未滅失，未據檢察官釋明，又上開提款卡1張因告訴人丁○○
    報案遭警示凍結，是以該提款卡1張現已無法使用並失其財
    產上價值，沒收或追徵與否，對於被告不法行為之非難，抑
    或刑罰之預防或矯治目的助益甚微，欠缺刑法上之重要性，
    且若另外開啟執行程序顯不符經濟效益，為免執行困難及耗
    費資源，爰依刑法第38條之2第2項規定不宣告沒收或追徵。
    　　　　
五、不另為無罪之諭知：　　
　㈠公訴意旨就「本案詐欺集團」機房成員於犯罪事實欄㈠冒用「
    張檢察官」身分向告訴人甲○○實施詐術之犯行；就犯罪事實
    欄㈡冒用刑事局隊長、檢察官身分向告訴人戊○○○實施詐術之
    犯行；就犯罪事實欄㈢冒用「陳文正」偵查隊小隊長、「張
    清雲」檢察官身分向告訴人丁○○實施詐術之犯行，認被告就
    此部分均同時涉犯刑法第339條之4條第1項第1款之冒用公務
    員名義犯詐欺取財罪之罪嫌。
　㈡犯罪事實應依證據認定之，無證據不得認定犯罪事實；又不
    能證明被告犯罪者，應諭知無罪之判決，刑事訴訟法第154
    條第2 項、第301 條第1 項分別定有明文。又刑事訴訟法第
    161 條第1 項規定：「檢察官就被告犯罪事實，應負舉證責
    任，並指出證明之方法。」，因此，檢察官對於起訴之犯罪
    事實，應負提出證據及說服之實質舉證責任。倘其所提出之
    證據，不足為被告有罪之積極證明，或其指出證明之方法，
    無從說服法院以形成被告有罪之心證，基於無罪推定之原則
    ，自應為被告無罪判決之諭知（最高法院92年台上字第128
    號判決意旨參照）。
　㈢「本案詐欺集團」成員雖分別冒用「張檢察官」、刑事局隊
    長、檢察官、「陳文正」偵查隊小隊長、「張清雲」檢察官
    等名義，分別詐欺告訴人甲○○、戊○○○及丁○○等3人，惟查被
    告於本院準備程序中供稱：「（你知道詐騙集團其他成員有
    冒用公務人員的身分去詐騙嗎？）這我不知道，他們如何騙
    的我不知道。」等語明確（見本院卷第65頁），從而被告是
    否知悉「本案詐欺集團」所屬「機房」成員冒用公務員身分
    已有可疑，參以電信詐欺集團之運作方式，若非詐欺集團上
    層或詐欺集團「機房」人員，其餘詐欺集團成員未必知曉詐
    欺集團成員實際對告訴人3人施用詐術之手法為何，而被告
    在「本案詐欺集團」中僅擔任「車手」、「撿包」之工作，
    對於詐欺集團其他成員係以何種方式詐欺告訴人，顯無從置
    喙亦毋須關心。此外，本院復查無積極證據足資證明被告知
    悉其所屬詐欺集團其他成員係以冒用公務員名義之方式而詐
    欺取財，本院無從就此部分形成被告有罪之確信，自均無從
    對被告論以刑法第339條之4第1項第1款之冒用公務員名義犯
    詐欺取財罪，就此部分本應為被告無罪之諭知，惟依公訴意
    旨所述之犯罪事實，被告就此部分若構成犯罪，與前揭經本
    院論罪科刑部分，均有想像競合犯之裁判上一罪關係，爰均
    不另為無罪之諭知。
六、應依刑事訴訟法第273條之1第1項、第299條第1項前段、第3
    10條之2、第454條第1項，洗錢防制法第14條第1項，刑法第
    11條前段、第28條、第339條之2第1項、第339條之4第1項第
    2款、第55條、第51條第5款、第38條之1第1項前段，刑法施
    行法第1條之1第1項，判決如主文。
七、如不服本判決應於收受判決後20日內向本院提出上訴書狀，
    並應敘述具體理由。其未敘述上訴理由者，應於上訴期間屆
    滿後20日內向本院補提理由書（均須按他造當事人之人數附
    繕本）「切勿逕送上級法院」。
本案由檢察官乙○○提起公訴，經檢察官李孟亭到庭執行職務。
中　　華　　民　　國　　111 　年　　3 　　月　　18　　日
                  刑事審查庭  法　官　李雅雯
以上正本證明與原本無異。
如不服本判決應於收受判決後20日內向本院提出上訴書狀，並應
敘述具體理由。其未敘述上訴理由者，應於上訴期間屆滿後20日
內向本院補提理由書（均須按他造當事人之人數附繕本）「切勿
逕送上級法院」。
　　　　　　　　　　　　　　　書記官　陳佩伶  
中　　華　　民　　國　　111 　年　　3 　　月　　21　　日
附錄本案論罪科刑法條： 
中華民國刑法第339條之2
（違法由自動付款設備取得他人之物之處罰）
意圖為自己或第三人不法之所有，以不正方法由自動付款設備取
得他人之物者，處3年以下有期徒刑、拘役或30萬元以下罰金。
以前項方法得財產上不法之利益或使第三人得之者，亦同。
前二項之未遂犯罰之。
中華民國刑法第339條之4
犯第339條詐欺罪而有下列情形之一者，處1年以上7年以下有期
徒刑，得併科1百萬元以下罰金：
一、冒用政府機關或公務員名義犯之。
二、三人以上共同犯之。
三、以廣播電視、電子通訊、網際網路或其他媒體等傳播工具，
    對公眾散布而犯之。
前項之未遂犯罰之。
洗錢防制法第14條
有第二條各款所列洗錢行為者，處7年以下有期徒刑，併科新臺
幣5百萬元以下罰金。
前項之未遂犯罰之。
前二項情形，不得科以超過其特定犯罪所定最重本刑之刑。
附表一：
編號 被害人 取得提款卡之 時間、地點 金融機構帳戶 提款時間/ 提款地點 設置自動櫃員機之金融機構 盜領金額 （不含手續費，新臺幣）元 交付時間、地點/交付之款項 ⒈ 甲○○ 109年11月1日晚間6時53分許前某時，在桃園市大溪區某公園內。  「甲○○郵局帳戶」。 109年11月1日晚間6時53分許，在桃園市大溪區仁和路2段126號「南興郵局」 。 郵局。 6萬元。 109年11月2日某時，在桃園市大溪區某公園內，將領得之左揭贓款共32萬9,000元及「甲○○郵局帳戶」、「甲○○合庫帳戶」提款卡一併交付予「喜洋洋」。     109年11月1日晚間6時54分許，在上開郵局。 同上。 6萬元。      109年11月1日晚間6時56分許，在上開郵局。 同上。 2萬9,000元。      109年11月2日凌晨0時許，在桃園市中壢區中美路51號「中壢郵局」。 同上。 6萬元。      109年11月2日凌晨0時2分許，在上開郵局。 同上。 6萬元。      109年11月2日凌晨0時3分許，在上開郵局。 同上。 2萬元。    上開時間、地點。 「甲○○合庫帳戶」。 109年11月1日晚間6時59分許，在桃園市大溪區仁和路2段126號「南興郵局」 。 同上。 2萬元。       109年11月1日晚間7時許，在上開郵局。 同上。 2萬元。      合計  32萬9,000元。  ⒉ 戊○○○ 109年11月3日晚間7時32分許前某時，在桃園市桃園區經國路與南平路交岔路口之「85度C」咖啡店前。 「戊○○○郵局帳號」。 109年11月3日晚間7時32分許，在桃園市○○區○○路000○000號「桃園慈文郵局」。 郵局。 6萬元。 於左揭取款結束後，旋在左揭「桃園慈文郵局」對面之牛老大餐廳前，將領得之左揭贓款共14萬9,000元及「戊○○○郵局帳戶」提款卡一併交付予「喜洋洋」。     109年11月3日晚間7時33分許，在上開郵局。 同上。 6萬元。      109年11月3日晚間7時34分許，在上開郵局。 同上。 2萬9,000元      合計  14萬9,000元  ⒊ 同上。 109年11月4日凌晨0時許，在上開「85度C」咖啡店前。 同上。 109年11月4日凌晨0時3分許，在上開郵局。 同上。  6萬元。 於左揭取款結束後，旋在左揭「85度C」咖啡店前，將領得之左揭贓款共14萬9,000元及「戊○○○郵局帳戶」提款卡一併交付予「喜洋洋」。     109年11月4日凌晨0時4分許，在上開郵局。 同上。 6萬元。      109年11月4日凌晨0時6分許，在上開郵局。 同上。 2萬9,000元      合計  14萬9,000元  
附表二
編號 犯罪事實欄 被害人 書                     證 1. ㈠ 甲○○ ①丙○○涉嫌詐欺案時序表。 ②甲○○報案資料（內含⒈內政部警政署反詐騙諮詢專線紀錄表、⒉桃園市政府警察局大溪分局南雅派出所受理刑事案件報案三聯單）。 ③109年11月1日及2日之監視器錄影畫面翻拍照片。 ④甲○○之中華郵政股份有限公司帳戶交易明細表。 ⑤甲○○之合作金庫商業銀行股份有限公司帳號交易明細表。 ⑥甲○○之合作金庫商業銀行股份有限公司帳號存摺影本。 2. ㈡ 戊○○○ ①戊○○○報案資料（即內政部警政署反詐騙諮詢專線紀錄表）。 ②戊○○○之中華郵政股份有限公司帳戶存摺影本。 ③戊○○○之中華郵政股份有限公司帳戶交易明細表。 ④109年11月3日及4日之監視器錄影畫面翻拍照片。 3. ㈢ 丁○○ ①丙○○詐騙案時序表。 ②丙○○詐騙案逃逸路線圖。 ③109年11月4日監視器錄影畫面翻拍照片。 ④桃園市政府警察局平鎮分局偵查隊查訪記錄表。 ⑤桃園市政府警察局平鎮分局宋屋派所所查訪記錄表。 ⑥車號000-0000於109年11月4日約17時02分左右乘客上下車資訊（路招）紀錄、上下車位置軌跡圖及乘客叫車資料。 ⑦現場照片。 ⑧駕駛人資料查詢。 ⑨丁○○報案資料（內含⒈內政部警政署反詐騙諮詢專線紀錄表、⒉桃園市政府警察局平鎮分局宋屋派出所受理各類案件紀錄表、受理刑事案件報案三聯單）。